【裁判字號】    89,易,619
【裁判日期】    891220
【裁判案由】    公共危險
【裁判全文】
臺灣苗栗地方法院刑事判決                          八十九年度易字第六一九號
    公  訴  人  臺灣苗栗地方法院檢察署檢察官
    被      告  乙○○
右列被告因公共危險案件，經檢察官聲請以簡易判決處刑（八十九年度偵字第一四四
七號），嗣經本院苗栗簡易庭認不宜以簡易判決處刑，改依通常程序審理，本院判決
如左：
    主  文
乙○○無罪。
    理  由
一、公訴意旨略以：被告乙○○係苗栗縣苗栗市○○街十五號「美佳美漢堡早餐店」
    之負責人，其於民國八十六年九月間向何智尚租得上址以供其經營早餐店之用，
    其原應注意用電、消防之安全以防止火災之發生，而依當時之情形，又無不能注
    意之情事，而疏未注意，明知其並未領有合格之電匠執照，竟於早餐店內木製易
    燃之吧檯內，私自鋪設一組延長線使用，又未留意延長線長期使用，易使電線或
    開關處絕緣老化，易導致電線短路，未予以定時維修管理，致上址之延長線因長
    期使用，使絕緣塑膠老化，而於八十九年二月二十四日晚上十一時四十分許導致
    延長線短路，引燃木製之吧檯，並獨立往上延燒，幸經苗栗縣消防局苗栗分隊派
    員前往撲滅，始未繼續延燒。因認被告涉犯刑法第一百七十三條第二項之罪嫌云
    云。
二、本件公訴人認被告涉犯刑法第一百七十三條第二項之罪嫌，無非以被告乙○○之
    自白、證人何智尚、丙○○、林明忠之證言及苗栗縣消防局火災原因調查報告書
    等在卷可憑為其論據。
三、按犯罪事實應依證據認定之，無證據不得推定其犯罪事實，又不能證明被告犯罪
    者，應諭知無罪判決，刑事訴訟法第一百五十四條、第三百零一條第一項分別定
    有明文。訊據被告乙○○固坦承苗栗縣苗栗市○○街十五號「美佳美漢堡早餐店
    」失火之事實，惟矢口否認有何過失之犯行，辯稱：是因老鼠咬壞電線始造成短
    路引起火災，且其早餐店是三樓建築，案發當時並沒有人住在那裡，且建築物二
    、三樓也沒有人。經查：
    (一)按刑法第一百七十三條第一項之放火罪，該條所稱之人，當然係指放火人犯以
      外之人而言（見最高法院二十八年上字第三二一八號判例參照），查本件早餐
      店於案發當時店內沒有人，二、三樓也沒有人，業據證人即本件火災之報案人
      甲○○證述屬實，核與鑑定人即前往火災現場鑑定之苗栗縣消防局課員丙○○
      所證述：「我們鑑定時有到二、三樓，當時沒有人住」之情節相符，是公訴人
      認被告所犯係刑法第一百七十三條第二項之失火燒燬現供人使用或現有人所在
      之建築物罪，尚有誤會。
    (二)按刑法所稱之燒燬，係指目的物已開始燃燒且達於破壞其主要效用之程度者而
      言。本件建築物之燃燒情形為「店內的吧台有燒燬，牆壁有被薰黑，但未到建
      築物本身」，業據鑑定人丙○○證述明確，並有照片八張在卷足稽，是被告所
      為應係失火燒燬現未有人所在之自己所有建築物未遂罪，惟刑法既未規定該未
      遂罪之處罰，則依刑法第十二條第二項：「過失行為之處罰，以有特別規定者
      ，為限」，本件被告自亦不構成該罪。
    (三)綜上所述，本件尚乏積極證據足認被告有公訴人所指之犯行，此外本院復查無
      其他積極證據足證被告有何其他犯行，既無法證明被告犯罪，揆諸首揭說明，
      自應為被告無罪之諭知。
據上論斷，應依刑事訴訟法第三百零一條第一項，判決如主文。
本案經檢察官蔡宗熙到庭執行職務
中      華      民      國    八十九    年     十二     月     二十     日
          臺灣苗栗地方法院刑事庭
                                            法  官  黃  建  都
右正本證明與原本無異
如不服本判決，應於送達後十日內向本院提出上訴狀（須附繕本），上訴於臺灣高等
法院臺中分院。
                                            書記官  黃  士  益
中      華      民      國    八十九    年     十二     月     二十     日


司法院資訊處製作；財團法人民間司法改革基金會備份。
